臺灣臺中地方法院刑事判決
111年度訴字第1346號
公  訴  人  臺灣臺中地方檢察署檢察官
被      告  張凱文


選任辯護人  林群哲律師（法律扶助）
上列被告因違反毒品危害防制條例案件，經檢察官提起公訴（11
1年度偵字第1152號），本院判決如下：
    主    文
張凱文販賣第三級毒品，未遂，處有期徒刑壹年拾月。緩刑參年
，緩刑期內付保護管束，並應於緩刑期內參加臺灣臺中地方檢察
署檢察官所指定之法治教育課程參場次。
扣案如附表編號一至編號二所示之物，均沒收。
    犯罪事實
一、張凱文明知4-甲基甲基卡西酮為毒品危害防制條例第2條第2
    項第3款所列管之第三級毒品，未經許可，不得擅自販賣，
    竟於民國110年11月底至12月初間某日時，以新臺幣（下同
    ）5,000元向真實姓名、年籍不詳綽號「蝦子」之人，購買
    內含4-甲基甲基卡西酮成分之毒品咖啡包10包後，竟意圖營
    利，基於販賣第三級毒品之犯意，先於同年12月21日以己微
    信通訊軟體暱稱「嘉易達光電」（ID：Fking1688，起訴書
    誤繕為「嘉義達光電」）帳號發送：「唐老鴨、法鬥、大象
    、招財貓門票600，5人同行1人免費」之販賣毒品咖啡包廣
    告訊息，表徵毒品咖啡包每包600元、買5包送1包之意，兜
    售含有4-甲基甲基卡西酮成分之咖啡包。適警員網路巡邏檢
    視微信通訊軟體發覺上情，於110年12月29日18時46分許喬
    裝購毒者以暱稱「安安你好」帳號與其聯繫交易毒品咖啡包
    事宜，並約定於同日20時30分許，在臺中市○○區○○路000號
    前，以3,000元之代價交易6包毒品咖啡包。嗣張凱文於約定
    時間攜帶毒品咖啡包6包前往交易，欲販售予喬裝買家之員
    警之際，旋遭警員當場表明身分予以逮捕而未遂，並扣得如
    附表所示之物。
二、案經新北市政府警察局刑事警察大隊報告臺灣臺中地方檢察
    署（下稱臺中地檢署）檢察官偵查起訴。
    理    由
壹、證據能力：
一、以下本案所引用被告張凱文以外之人於審判外之言詞或書面
    陳述，均經本院於審判時當庭直接提示而為合法調查，檢察
    官、被告及其辯護人均未爭執證據能力（見本院卷第77頁至
    第79頁、第105頁至第107頁），本院審酌前開證據作成或取
    得狀況，均無非法或不當取證之情事，亦無顯不可信情況，
    故認為適當而均得作為證據。是前開證據，依刑事訴訟法第
    159條之5規定，均具有證據能力。
二、按除法律另有規定外，實施刑事訴訟程序之公務員因違背法
    定程序取得之證據，其有無證據能力之認定，應審酌人權保
    障及公共利益之均衡維護，刑事訴訟法第158條之4定有明文
    。本案認定犯罪事實所引用之卷內非供述證據，並無證據證
    明係實施刑事訴訟程序之公務員違背法定程序所取得，且經
    本院於審理中提示並告以要旨而為調查時，檢察官、被告及
    辯護人均未表示該等非供述證據不具證據能力，揆諸上開規
    定，自應認均具有證據能力。　
貳、認定犯罪事實所憑之證據及理由：　
一、上開犯罪事實，業據被告於警詢、偵查中、本院準備程序及
    審理時均坦承不諱（見偵卷第21頁至第23頁、第81頁、本院
    卷第77頁、第109頁），並有新北市政府警察局刑事警察大
    隊搜索扣押筆錄、扣押物品目錄表及收據、員警職務報告、
    被告於微信通訊軟體上兜售毒品咖啡包之廣告訊息、警方與
    被告間微信對話紀錄擷圖、查獲現場照片可稽（見偵卷第35
    頁至第41頁、第43頁至第54頁、第63頁至第65頁），復有如
    附表所示之物扣案為證。而扣案如附表編號1所示之物，經
    送驗後，檢出第三級毒品4-甲基甲基卡西酮成分（驗前淨重
    37.5395公克、純度2.87%、純質淨重1.0774公克），亦有臺
    北榮民總醫院111年3月9日北榮毒鑑字第C0000000號毒品成
    分鑑定書及第C0000000-Q號毒品純度鑑定書（一）在卷可憑
    （見偵卷第97頁至第101頁），足認被告之自白核與事實相
    符。
二、按販賣毒品係違法行為，非可公然為之，且毒品可任意分裝
    、增減份量、調整純度，其價格並隨時依交易雙方之關係、
    資力、需求量、對行情之認知、來源是否充裕、查緝是否嚴
    緊、購買者被查獲時供出來源之風險評估等因素而變動，既
    無公定價格，亦無法一概而論；因而販賣之利得，除經坦承
    犯行，或帳冊價量均臻明確外，委難察得實情。然衡以毒品
    價格昂貴且不易取得，其販賣行為涉及重罪，並為治安機關
    所嚴加查緝，若販賣毒品之人無利可圖，應無冒著被查獲之
    險而平白攜帶毒品往返送交他人、自曝於險之理，故販賣毒
    品之人有從中賺取價差或量差而牟利之意圖及事實，應屬合
    理認定（最高法院107年度台上字第140號判決意旨參照）。
    參以被告於本院審理中供稱：伊以每包500元價格購入毒品
    咖啡包，因缺錢花用即以每包600元價格售出等語（見本院
    卷第109頁），足認被告主觀上確有藉由販賣毒品交易營利
    之意圖無訛。綜上所述，本案事證明確，被告犯行堪以認定
    ，應依法論科。
參、論罪科刑：
一、按刑事偵查技術上所謂之「釣魚偵查」，係指對於原已犯罪
    或具有犯罪故意之人，以設計引誘之方式，使其暴露犯罪事
    證，而加以逮捕或偵辦而言。因購買毒品者為協助警察辦案
    佯稱購買毒品，而將販賣毒品者誘出以求人贓俱獲，因其無
    實際買受毒品之真意，且在警察監視之下伺機逮捕，事實上
    亦不能真正完成買賣，則該次行為僅能論以販賣毒品未遂（
    最高法院110年度台上字第3661號判決意旨參照）。是本案
    被告雖係經由員警以「釣魚」之方式查獲，然其既已著手於
    犯罪之實行，自應論以未遂犯。
二、核被告所為，係犯毒品危害防制條例第4條第6項、第3項之
    販賣第三級毒品未遂罪。又上開第三級毒品之純質淨重並無
    逾法定數量，即無持有第三級毒品為販賣毒品所吸收之問題
    ，附此敘明。　　　
三、被告已著手販賣第三級毒品之犯行，惟因喬裝員警並無購買
    毒品之真意，事實上亦未完成毒品買賣，不生販賣毒品予他
    人之犯罪結果，屬未遂犯，爰依刑法第25條第2項規定減輕
    被告之刑。　　　
四、犯毒品危害防制條例第4條至第8條之罪於偵查及歷次審判中
    均自白者，減輕其刑，毒品危害防制條例第17條第2項定有
    明文。經查，被告就本案犯行，於警詢、偵查中、本院準備
    程序及審理中均坦承不諱，業如前述，自應依上開規定減輕
    其刑，並依刑法第70條之規定遞減輕之。
五、毒品危害防制條例第17條第1項規定：「犯第4條至第8條、
    第10條或第11條之罪，供出毒品來源，因而查獲其他正犯或
    共犯者，減輕或免除其刑。」所稱「供出毒品來源，因而查
    獲其他正犯或共犯」，先須被告翔實供出與其犯罪有關之本
    案毒品來源之具體事證，因而使警方或偵查犯罪機關知悉其
    他正犯或共犯，據以查獲其人、其犯行之結果，二者兼備並
    有因果關係，始能獲上述減輕或免除其刑之寬典。又所謂確
    實查獲其人、其犯行者，須被告供述毒品來源之事證翔實具
    體且有充分之說服力，方得獲邀上開減免其刑之寬典，以免
    因此一損人利己之誘因而無端嫁禍第三人。是被告供出毒品
    來源資訊與其所犯本案無關，或偵查犯罪機關認不具證據價
    值而未確實查獲者，即與上開規定不符，無其適用之餘地（
    最高法院108年度台上字第3750號判決意旨參照）。經本院
    函詢新北市政府警察局、臺中地檢署，關於本案有無因被告
    供出毒品來源，因而查獲其他正犯或共犯之情形。經分別函
    覆略以：本案目前無相關事證，未查獲其他正犯或共犯等語
    ，此有新北市政府警察局刑事警察大隊111年8月30日新北警
    刑六字第1114535821號函、臺中地檢署111年9月16日中檢永
    賢111他161字第1119103285號函在卷可參（見本院卷第83頁
    、第91頁）。足認本案迄未因被告之供述，確實查獲其他正
    犯或共犯，自無從依毒品危害防制條例第17條第1項規定予
    以減免其刑。
六、又刑法第59條所規定之酌量減輕其刑，係裁判上之減輕，必
    以犯罪之情狀顯可憫恕，認為科以最低度刑仍嫌過重者，始
    有其適用。如別有法定減輕之事由者，應優先適用法定減輕
    事由減輕其刑後，猶嫌過重時，方得為之（最高法院98年度
    台上字第6342號判決意旨參照）。本案被告所犯之販賣第三
    級毒品未遂之犯行，其法定刑經適用未遂犯、毒品危害防制
    條例第17條第2項之減刑規定，有期徒刑已可減至1年9月以
    上，本院審酌此部分並無犯罪之情狀顯可憫恕，認科以最低
    度刑仍嫌過重之情形，故認被告並無再適用刑法第59條規定
    予以減輕其刑之餘地，併此敘明。　　　
七、爰以行為人之責任為基礎，審酌被告無視國家杜絕毒品犯罪
    之禁令，明知毒品對於身體健康之戕害，非但對施用者身心
    造成傷害，而因其成癮性，常使施用者經濟地位發生實質改
    變而處於劣勢，容易造成家庭破裂戕害國力，為國家嚴格查
    禁之違禁物，竟因貪圖不法利益，無視政府禁令而為販賣行
    為，助長毒品流通，致生危害於社會及他人身體健康，行為
    殊值非難。惟斟酌被告犯後於偵查時及本院審理中，均坦承
    犯行，態度良好，且無涉犯其他刑事案件經法院論罪科刑紀
    錄，此有臺灣高等法院被告前案紀錄表可證，素行尚可，並
    考量其販賣毒品之次數僅1次，又被告所販售之毒咖啡包數
    量非多，交易價量非鉅，且為喬裝之員警查獲尚未有實際獲
    利，犯罪之惡性及情節尚非重大，兼衡被告為國中肄業之智
    識程度，未婚、目前從事搬運工，日薪約1,500元（見本院
    卷第111頁）之家庭經濟狀況等一切情狀，量處如主文所示
    之刑，以示懲儆。
八、又被告未曾因故意犯罪而受有期徒刑以上刑之宣告，已如前
    述，其因一時短於思慮，誤觸刑典，本院綜合被告正值青壯
    、素行尚可、於查獲後勇於坦認犯行等情，認其經此偵審教
    訓，當知所警惕，信無再犯之虞，對被告所宣告之刑以暫不
    執行為適當，爰依刑法第74條第1項第1款之規定，諭知緩刑
    3年，以啟自新。惟本院斟酌被告於本案之犯罪情節，為使
    被告深植法治觀念，日後得以知曉尊重法紀，記取本案教訓
    並防止再犯，本院認除上開緩刑宣告外，尚有賦予被告一定
    負擔之必要，爰依刑法第74條第2項第8款之規定，命被告應
    於緩刑期間內接受3場次之法治教育課程，並依刑法第93條
    第1項第2款規定，應於緩刑期間付保護管束，以發揮前揭緩
    刑負擔之執行成效。又被告如於緩刑期間故意犯罪，或違反
    本院所定上開命其履行之事項情節重大，足認原宣告之緩刑
    難收預期效果，而有執行刑罰之必要者，得撤銷其緩刑之宣
    告，附此敘明。
肆、沒收：
一、本案經由員警當場查獲扣案如附表編號1所示之毒品，經送
    驗檢出具4-甲基甲基卡西酮成分，為毒品危害防制條例第2
    條第2項第3款規定之第三級毒品，已認定如前。又第三級毒
    品因非屬毒品危害防制條例第18條、第19條所規範應予沒收
    之物，然為依法不得持有之違禁物，及用以盛裝該管制毒品
    之包裝袋，因皆與該管制毒品在物理上無法析離，爰依刑法
    第38條第1項之規定，均予以宣告沒收。至供鑑驗用罄之毒
    品既已滅失，自無庸予以宣告沒收。
二、犯第4條至第9條、第12條、第13條或第14條第1項、第2項之
    罪者，其供犯罪所用之物，不問屬於犯罪行為人與否，均沒
    收之，毒品危害防制條例第19條第1項定有明文，此為刑法
    第38條第2項後段所稱之特別規定。扣案如附表編號2所示之
    物，為被告供本案販賣毒品犯罪所用之物，不問屬於被告所
    有與否，爰依毒品危害防制條例第19條第1項之規定，予以
    宣告沒收。　　
三、本案交易對象為員警喬裝，實際上未能完成交易，已如前述
    ，是被告並未實際取得販毒對價，被告自無獲得犯罪所得。
四、至扣案如附表編號3所示白色粉末，經鑑定檢出含有第三級
    毒品愷他命成分，此有臺北榮民總醫院111年3月9日北榮毒
    鑑字第C0000000號毒品成分鑑定書及第C0000000-Q號毒品純
    度鑑定書（二）在卷可憑（見偵卷第97頁、第102頁）。惟
    被告供述此與扣案如附表編號4所示之物均為其所有，係供
    自己施用所用，與本案販賣毒品無關等語（見本院卷第107
    頁），此亦未經檢察官聲請宣告沒收，自宜由檢察官另為適
    法處理，不宜於本案中宣告沒收，附此說明。
據上論斷，應依刑事訴訟法第299條第1項前段，毒品危害防制條
例第4條第6項、第3項、第17條第2項、第19條第1項，刑法第11
條、第25條第2項、第74條第1項第1款、第2項第8款、第93條第1
項第2款、第38條第1項，判決如主文。
本案經檢察官徐雪萍提起公訴，檢察官林岳賢、張凱傑到庭執行
職務。
中　　華　　民　　國　　111 　年　　11　　月　　23　　日
                刑事第二庭  審判長法  官  劉麗瑛
　　　　　　　　　　　　　　　　　法  官  蔡宗儒
　　　　　　　　　　　　　　　　　法　官  劉承翰
以上正本證明與原本無異。
如不服本判決應於收受送達後20日內向本院提出上訴書狀，並應
敘述具體理由；其未敘述上訴之理由者，應於上訴期間屆滿後20
日內向本院補提理由書（均須按他造當事人之人數附繕本），「
切勿逕送上級法院」。
　　　　　　　　　　　　　　　　　書記官  林美萍
中　　華　　民　　國　　111 　年　　11　　月　　23　　日
附錄論罪科刑法條
毒品危害防制條例第4條
製造、運輸、販賣第一級毒品者，處死刑或無期徒刑；處無期徒
刑者，得併科新臺幣3千萬元以下罰金。
製造、運輸、販賣第二級毒品者，處無期徒刑或10年以上有期徒
刑，得併科新臺幣1千5百萬元以下罰金。
製造、運輸、販賣第三級毒品者，處7年以上有期徒刑，得併科
新臺幣1千萬元以下罰金。
製造、運輸、販賣第四級毒品者，處5年以上12年以下有期徒刑
，得併科新臺幣5百萬元以下罰金。
製造、運輸、販賣專供製造或施用毒品之器具者，處1年以上7年
以下有期徒刑，得併科新臺幣1百50萬元以下罰金。
前五項之未遂犯罰之。
附表：
編號 物品名稱 數量 備註 1 毒咖啡包 6包（含包裝袋） 臺北榮民總醫院111年3月9日北榮毒鑑字第C0000000號毒品成分鑑定書（見偵卷第99頁） 檢體編號：C0000000-0 檢體外觀：蠟筆小新圖案迷彩包裝袋內含鵝黃色粉末6包 毛    重：44.6071公克（含6個包裝袋重） 淨    重：37.5395公克 取 樣 量：0.4730公克 驗 餘 量：37.0665公克 結果判定：檢出成分4-甲基甲基卡西酮（4-methylmethcathinone、Mephedrone、4-MMC）　 純    度：2.87％ 純質淨重：1.0774公克　　　　　　　　　　 2 IPHONE11 手機（含門號0000-000000號SIM卡1張、IMEI：000000000000000） 1支 本案販賣第三級毒品之犯罪所用之物 　3 白色或透明晶體 1包 臺北榮民總醫院111年3月9日北榮毒鑑字第C0000000-Q號毒品成分鑑定書（見偵卷第99頁、第103頁） 檢體編號：C0000000-0 檢體外觀：白色或透明晶體 毛    重：1.1906公克（含1個塑膠袋重） 淨    重：0.9931公克 取 樣 量：0.0331公克 驗 餘 量：0.9600公克 結果判定：愷他命（Ketamine）成分 純    度：73.9％ 純質淨重：0.7339公克　　　 與本案販賣毒品無關不予宣告沒收 　4 K盤（含K卡2張） 1個 與本案販賣毒品無關不予宣告沒收